臺灣高等法院臺南分院民事判決
111年度金上字第2號
上  訴  人  簡水燦  
訴訟代理人  陳又新律師
被 上訴 人  秦小鳳  
訴訟代理人  陳信宏律師
被 上訴 人  金盛環球投資顧問有限公司


兼  上一人
法定代理人  張金源  

上列當事人間請求損害賠償事件，上訴人對於中華民國 110 年
10 月 28 日臺灣嘉義地方法院第一審判決（ 109 年度訴字第
856 號）提起上訴，本院於 111 年 11 月 23 日言詞辯論終結
，判決如下：
    主      文
原判決關於駁回上訴人後開第二項之訴及該部分假執行之聲請，
暨訴訟費用之裁判，均廢棄。
被上訴人金盛環球投資顧問有限公司、張金源應連帶給付上訴人
新台幣參佰伍拾玖萬捌仟參佰貳拾肆元，及自民國 110 年 2 月
10 日起至清償日止，按年息 5% 計算之利息。
其餘上訴駁回。
廢棄部分第一審及第二審訴訟費用，由被上訴人金盛環球投資顧
問有限公司、張金源連帶負擔。上訴駁回部分第二審訴訟費用，
由上訴人負擔。
本判決所命給付，於上訴人以新臺幣壹佰貳拾萬元為被上訴人金
盛環球投資顧問有限公司、張金源供擔保後得假執行。
    事實及理由
甲、程序方面：本件被上訴人金盛環球投資顧問有限公司（下稱
    金盛公司）、張金源均經合法通知，未於言詞辯論期日到場
    ，核無民事訴訟法第 386 條所列各款情形，爰依上訴人之
    聲請，由其一造辯論而為判決。
乙、實體方面：
一、上訴人主張：被上訴人金盛公司、金盛公司負責人張金源、
    秦小鳳共同以舉辦投資說明會、給付高額推薦獎金、組織獎
    金等多層次傳銷手法，對外公開招攬不特定民眾參加 JSGIG
    Holding 公司外匯交易投資方案，非法吸收資金經營銀行業
    務，使伊陷於錯誤，於民國（下同） 107 年 4 月 26 日匯
    款新台幣（下同） 60 萬 1,131 元、同年 5 月 16 日匯款
    239 萬 6,536 元、同年 6 月 14 日匯款 46 萬 5,846 元
    予張金源，復於同年 6 月 14 日轉帳 13 萬 4,811 元予秦
    小鳳，而陸續投資金盛公司共計 359 萬 8,324 元，秦小鳳
    並向伊保證上開投資如有損失由其負責，且願拋棄保證人之
    先訴抗辯權，嗣輾轉得知金盛公司及張金源上開吸金行為涉
    犯違反銀行法、多層次傳銷管理法、加重詐欺等罪，始知受
    騙。爰依公司法第 23 條第 2 項、民法第 184 條第 1、2
    項、第 185 條、第 739 條、第 740 條規定，求為命秦小
    鳳、金盛公司、張金源連帶給付 359 萬 8,324 元，及自起
    訴狀繕本送達翌日起至清償日止按年息 5% 計算利息之判決
    ，並願供擔保請准宣告假執行等語。
二、被上訴人金盛公司及張金源均未於言詞辯論期日到場，亦未
    提出書狀或證據資料為任何答辯或陳述。被上訴人秦小鳳則
    以：上訴人係於評估風險後自願投資金盛公司，否認伊對上
    訴人有何侵權行為，又伊與上訴人間並無保證契約關係，縱
    認有保證契約關係，伊仍得依民法第 745 條拒絕清償，自
    無給付義務等語，資為抗辯，並求為判決駁回上訴人本件請
    求【原審為上訴人敗訴之判決，上訴人不服提起上訴，求為
    判決：原判決廢棄，被上訴人應連帶給付上訴人 359 萬
    8,324 元，及自起訴狀繕本送達翌日起至清償日止按年息
    5% 計算之利息，並願供擔保請准宣告假執行。被上訴人秦
    小鳳則求為判決駁回上訴，如受不利判決，願供擔保請准免
    為假執行】。
三、本件經整理到場兩造之不爭執事項，及依民事訴訟法第 463
    條準用同法第 270 條之 1 第 1 項第 3 款規定整理並協議
    簡化到場兩造之爭點，分別列舉如下（見本院卷一第 119
    至 122 頁、本院卷二第 92 至 95 頁）：
  （一）到場兩造之不爭執事項：
      1.上訴人於 107 年 4 月 26 日、5 月 16 日、6 月 14
        日分別匯款 60 萬 1,131 元、239 萬 6.536 元、46
        萬 5,846 元予被上訴人張金源，另於 107 年 6 月 14
        日轉帳予被上訴人秦小鳳 13 萬 4,811 元，上開金額
        共 359 萬 8,324 元，有匯款委託書 3 份及轉帳資料
        在卷可參（原審卷第 13 頁至第 19 頁）。
      2.訴外人王永豪（對外化名王金盛）係金盛集團之董事長
        ，綜理該集團決策、經營及管理業務，旗下企業包括金
        盛環球控股有限公司、金盛公司、金陽環球投資有限公
        司、萬陽國際開發股份有限公司。張金源於 105 年 11
        月起，擔任金盛集團之執行長，負責該集團之財務統籌
        、派發獎金紅利業務。訴外人鄭惠娟、林立宇、劉玉仁
        、符仕育、林千達、林志鵬、張素綿（以下與王永豪、
        張金源二人合稱王永豪等人）均是集團下之員工。王永
        豪等人均明知非銀行不得經營收受存款業務，亦不得以
        借款、收受投資使加入為股東或其他名義，向多數人或
        不特定人收受款項或吸收資金，並明知多層次傳銷，其
        參加人如取得佣金、獎金或其他經濟利益，主要係基於
        介紹他人加入，而非基於其所推廣或銷售商品或勞務之
        合理市價者，不得為之。竟共同基於違反銀行法非法吸
        收資金經營銀行業務、違反多層次傳銷管理法及意圖為
        自己不法所有之犯意聯絡，自 105 年 11 月起，以舉
        辦投資說明會、外匯投資講座、給付高額推薦獎金、組
        織獎金等多層次傳銷手法，公開招攬不特定民眾參加外
        匯交易投資方案，約定給付固定獲利分配予投資人。王
        永豪等人因違反銀行法、多層次傳銷管理法、加重詐欺
        、洗錢防制法等，經臺灣高雄地方檢察署檢察官 109
        年度偵字第 21640 號等（共 15 個偵查案號）提起公
        訴（原審卷第 193 頁至 234 頁）。
      3.秦小鳳與訴外人吳國光、簡岑穎、林秉貞、王淑美、邱
        芸熙、黃建霖（下稱秦小鳳等 7 人）與金盛集團核心
        成員，遭告訴暨告發係金盛公司業務，與王永豪等人共
        同基於犯意之聯絡，自 105 年 10 月間起，以舉辦投
        資說明會、講座、海外旅遊、給付高額推薦獎金等手法
        ，公開招攬不特定民眾參加外匯交易投資方案，藉由操
        作外匯交易之浮動點差及手續費獲利，專案內容以
        3,000 美金、1 萬美金、10 萬美金、30 萬美金為單位
        ，期間 1 年，公司依投資本金級距，每月給付 3%、
        5%、6%、7% 不等之紅利，使告訴人兼告發人蔡登玴、
        林芊秀、蔡永豐、蔡知鑑、趙蓉蓉等人陷於錯誤，分別
        投入 40 萬元至 500 萬元不等資金，因認秦小鳳等 7
        人與金盛集團核心成員即王永豪等人共同涉有違反銀行
        法、多層次傳銷管理法、加重詐欺等罪嫌。經檢察官偵
        查後，以金盛集團核心成員於偵查中，就集團高層成員
        及其各自行為分擔均陳述在案，然均未提及人秦小鳳等
        7 人在集團內負責何項經營、決策之工作，且無相關證
        據足以認定人秦小鳳等 7 人有何共同參與金盛集團就
        違法吸金收受存款之業務規劃設計、管理、經營及資金
        運用等項目，有何相當程度之決策、經營權；且秦小鳳
        本身亦因投資而受有損失，難認渠等主觀上於邀約投資
        之初即有藉以詐財之不法犯意，或明知金盛集團所給予
        之投資資訊為不實或隱匿重要投資資訊之情事，而對秦
        小鳳等 7 人為不起訴處分，有臺灣高雄地方檢察署
        109 年度偵字第 24941 號、第 24945 號、第 24946
        號、110 年度偵字第 654 號、第 2843 號不起訴處分
        書在卷可參（一審卷第 235 頁至 243 頁）。
  （二）到場兩造之爭點：
      1.上訴人依民法第 184 條第 1、2 項、第 185 條第 1
        項及公司法第 23 條第 2 項規定，請求被上訴人連帶
        給付 359 萬 8,324 元本息，是否有理由？
      2.上訴人依民法第 739、740 條規定，請求秦小鳳給付
        359 萬 8,324 元本息，是否有理由？
四、茲就上開兩造爭點及本院之判斷，分述如下：
  （一）上訴人依民法第 184 條第 1、2 項、第 185 條第 1
        項、公司法第 23 條第 2 項規定，請求被上訴人金盛
        公司、張金源連帶賠償 359 萬 8,324 元，及自起訴狀
        繕本送達翌日起至清償日止按年息 5% 計算之利息，為
        有理由：
      1.按「因故意或過失，不法侵害他人之權利者，負損害賠
        償責任」；「違反保護他人之法律，致生損害於他人者
        ，負賠償責任」；民法第 184 條第 1 項前段、第 2
        項分別定有明文。又「公司負責人對於公司業務之執行
        ，如有違反法令致他人受有損害時，對他人應與公司負
        連帶賠償之責」，亦為公司法第 23 條第 2 項所明定
        。再「除法律另有規定者外，非銀行不得經營收受存款
        、受託經理信託資金、公眾財產或辦理國內外匯兌業務
        」，亦為銀行法第 29 條第 1 項所明定，該規定目的
        在保障存款人之權益，避免擾亂金融，危害社會大眾（
        銀行法第 29 條立法理由參照），自屬保護他人之法律
        。
      2.查有關上訴人主張：被上訴人金盛公司、金盛公司負責
        人張金源共同以舉辦投資說明會、給付高額推薦獎金組
        織獎金等多層次傳銷手法，對外公開招攬不特定民眾參
        加 JSGIG Holding 公司外匯交易投資方案，非法吸收
        資金經營銀行業務，使伊陷於錯誤，於 107 年 4 月
        26 日匯款 60 萬 1,131 元、同年 5 月 16 日匯款
        239 萬 6,536 元、同年 6 月 14 日匯款 46 萬 5,846
        元予張金源，復於同年 6 月 14 日轉帳 13 萬 4,811
        元予秦小鳳，而陸續投資金盛公司共計 359 萬 8,324
        元，嗣始知受騙等情，業據提出匯款委託書、存摺交易
        明細（見一審卷第 13 至 19 頁）、金盛公司變更登記
        表（見一審卷第 57 至 61 頁）、上訴人於金盛公司會
        員管理系統網站之帳戶資料（見本院卷一第 231 至
        233 頁）為證，並有臺灣高雄地方檢察署檢察官 109
        年度偵字第 21640、24941、24942、24943、24944、
        24945、24947、24948、24949、24950、24951、24952
        、25173 號、110 年度偵字第 564、2844 號起訴書、
        同署檢察官 110 年度偵字第 1774、2845、12458 號併
        辦意旨書在卷可稽（見一審卷第 193 至 234 頁、本院
        卷一第 313 至 336 頁）。觀諸上開起訴書及併辦意旨
        書均明載金盛公司為金盛集團旗下之企業，張金源並擔
        任金盛集團執行長，以舉辦投資說明會、給付高額推薦
        獎金組織獎金等多層次傳銷手法，公開招攬不特定民眾
        參加 JSGIG Holding 公司外匯交易投資方案，約定給
        付固定獲利分配予投資人而詐騙、違法吸收資金，該集
        團於 106 年 10 月至 107 年 5 月間之違法吸收資金
        ，係匯入張金源設於中國信託銀行 00000000000 號帳
        戶或其設於渣打銀行 00000000000000 號帳戶，匯款後
        並在該集團會員管理系統（網址 www. jsgigholding.
        net ）開通帳號以完成投資等情，與上訴人所提匯款委
        託書所載匯款帳號、上訴人於金盛公司會員管理系統網
        站帳戶資料所載網址，悉相吻合，堪認上訴人此部分之
        主張與事實相符。
      3.被上訴人張金源身為金盛公司之負責人，對於金盛公司
        業務之執行，既與金盛公司共同以給付高額獎金為幌，
        對上訴人施詐而違法吸收資金，自屬共同故意不法侵害
        上訴人之權利，且違反銀行法第 29 條第 1 項保護他
        人之法律規定，致上訴人受有損害，則上訴人依民法第
        184 條第 1、2 項、第 185 條第 1 項、公司法第 23
        條第 2 項規定，請求被上訴人金盛公司、張金源連帶
        賠償其遭違法吸金之 359 萬 8,324 元，並加給自起訴
        狀繕本送達翌日（即 110 年 2 月 10 日，見一審卷第
        101 頁之送達回證）起至清償日止按年息 5% 計算之法
        定遲延利息，自屬有據。
  （二）上訴人依民法第 184 條第 1、2 項、第 185 條第 1
        項、公司法第 23 條第 2 項規定，請求被上訴人秦小
        鳳應與被上訴人金盛公司及張金源共負上開連帶賠償責
        任，為無理由，不應准許：
      1.上訴人雖又主張：被上訴人秦小鳳亦有共同參與上開違
        反銀行法、多層次傳銷管理法、加重詐欺等犯行，應依
        民法第 184 條第 1、2 項、第 185 條第 1 項、公司
        法第 23 條第 2 項規定，與金盛公司、張金源對伊共
        同負上開連帶賠償責任云云。
      2.惟查，依上訴人所陳，其係於投資半年前向秦小鳳買饅
        頭包子與之結識，秦小鳳獨自一人在嘉義縣民雄鄉開饅
        頭包子店，秦小鳳叫其去投資，並曾帶其前去說明會等
        語（見一審卷第 280 至 284 頁），已見上訴人明知秦
        小鳳僅係在嘉義縣民雄鄉經營饅頭包子店，並非參與金
        盛集團之共同經營甚明，上訴人復始終未能提出足認秦
        小鳳係在金盛集團內負責經營或決策工作之事證供本院
        斟酌，自難僅因秦小鳳曾有招攬上訴人投資金盛公司之
        行為，遽認其有共同參與金盛集團違法吸金業務之規劃
        設計、管理、經營或資金運用等工作，或對金盛集團有
        何相當程度之決策、經營權，而與金盛集團經營者或核
        心成員間有違法吸金之犯意聯絡或行為分擔，審酌本件
        並無任何事證足認秦小鳳有參與金盛集團之核心決策，
        而秦小鳳本身亦因投資金盛集團而受有損失，難認其主
        觀上有何詐欺犯意，且依上訴人之社會經歷觀之，衡情
        其於投資之前，應會先行了解投資項目，投資時間及投
        資風險後，再行決定是否投資，尚難以秦小鳳曾有招攬
        上訴人投資金盛公司之行為，遽認秦小鳳係基於詐欺取
        財之犯意而為。況秦小鳳遭投資人告訴涉犯詐欺等罪，
        業經臺灣高雄地方檢察署 109 年度偵字第 24941 號對
        其處分不起訴，復經臺灣高等檢察署高雄檢察分署認該
        不起訴處分並無不當，以 110 年度上職議字第 1787
        號處分書駁回再議，有不起訴處分書、駁回再議處分書
        可參（見一審卷第 235 至 244 頁、本院卷第 140 至
        141 頁），上訴人主張秦小鳳亦有共同參與上開違反銀
        行法、多層次傳銷管理法、加重詐欺等犯行，應依民法
        第 184 條第 1、2 項、第 185 條第 1 項、公司法第
        23 條第 2 項規定，與金盛公司、張金源對伊共同負上
        開連帶賠償責任云云，難認可採。
  （三）上訴人依民法第 739 條、第 740 條規定，請求被上訴
        人秦小鳳給付 359 萬 8,324 元本息，為無理由，不應
        准許：
      1.上訴人雖另舉「聖閔」與伊之 LINE 對話，記載「簡水
        燦投資美元 10 萬，金盛環球空股有限公司，一年期限
        本金如有損失由秦小鳳負責」等語（見一審卷第 21 頁
        ），據以主張：秦小鳳曾向伊保證本件投資如有損失由
        其負責，並願拋棄保證人之先訴抗辯權，伊自得依民法
        第 739 條、第 740 條規定，請求秦小鳳給付 359 萬
        8,324 元本息云云。
      2.惟查，此部分事實為秦小鳳所否認，而上訴人所提上開
        LINE 對話截圖，係名為「聖閔」者與上訴人間之 LINE
        對話，已難逕認係秦小鳳與上訴人間之對話。況上訴人
        主張該截圖係從手機上所拍下，然經原審當庭請上訴人
        出示該手機 LINE 對話內容，上訴人竟稱手機有換過，
        所以找不出來等語（見一審卷第 283 頁），則上開
        LINE 對話內容究竟從何而來？是否確為被上訴人秦小
        鳳傳給上訴人？均非無疑，自難依該畫面資料遽認秦小
        鳳曾向上訴人保證本件投資如有損失由其負責。此外，
        上訴人又未能舉出其他事證，足認秦小鳳曾向上訴人保
        證本件投資如有損失由其負責，則上訴人既未能舉證證
        明秦小鳳確曾向上訴人保證本件投資如有損失由其負責
        ，則上訴人依民法第 739、第 740 條規定，請求被上
        訴人秦小鳳給付 359 萬 8,324 元本息，自屬無理由，
        不應准許。
五、綜上，上訴人依據共同侵權行為法律關係、公司法第 23 條
    第 2 項規定，請求被上訴人金盛公司、張金源連帶給付
    359 萬 8,324 元，及自 110 年 2 月 10 日起至清償日止
    按年息 5% 計算之利息部分，為有理由，應予准許；逾此部
    分之請求，為無理由，不應准許。原審駁回上訴人本件所有
    請求，有關被上訴人金盛公司、張金源應連帶給付 359 萬
    8,324 元本息部分，原判決遽為上訴人敗訴之判決，自有未
    洽，上訴人就此部分指摘原判決不當，求予廢棄改判，為有
    理由，爰由本院將原判決此部分廢棄，改判如主文第二項所
    示，並依上訴人之聲請，酌定相當擔保金額後，併予宣告假
    執行。至於逾上開應准許部分，原審為上訴人敗訴之判決，
    並駁回此部分假執行聲請，經核並無違誤，上訴人此部分之
    上訴，即屬無理由，應駁回其上訴。
六、本件事證已臻明確，兩造其餘主張及攻擊或防禦方法並所提
    舉證資料，經本院斟酌後，認均不生影響本院所為上開論斷
    ，自無再予逐一審論之必要，併此敘明。
七、據上論結，本件上訴為一部有理由、一部無理由，依民事訴
    訟法第 385 條第 1 項前段、第 450 條、第 449 條第 1
    項、第 463 條、第 79 條、第 85 條第 2 項，判決如主文
    。
中　　華　　民　　國　　111 　年　　12　　月　　14　　日
                  民事第一庭    審判長法  官  王金龍

                                      法  官  孫玉文

                                      法  官  曾鴻文
上為正本係照原本作成。
上訴人及被上訴人金盛環球投資股份有限公司、張金源如不服本
判決，應於收受送達後20日內向本院提出上訴書狀，其未表明上
訴理由者，應於提出上訴後20日內向本院補提出理由書狀（均須
按他造當事人之人數附繕本）上訴時應提出委任律師或具有律師
資格之人之委任狀；委任有律師資格者，另應附具律師資格證書
及釋明委任人與受任人有民事訴訟法第466條之1第1項但書或第2
項（詳附註）所定關係之釋明文書影本。如委任律師提起上訴者
，應一併繳納上訴審裁判費。　
被上訴人秦小鳳不得上訴。　　　　　　　　　
中　　華　　民　　國　　111 　年　　12　　月　　14　　日

                                      書記官  汪姿秀

【附註】
民事訴訟法第466條之1：
⑴對於第二審判決上訴，上訴人應委任律師為訴訟代理人。但上
  訴人或其法定代理人具有律師資格者，不在此限。
⑵上訴人之配偶、三親等內之血親、二親等內之姻親，或上訴人
  為法人、中央或地方機關時，其所屬專任人員具有律師資格並
  經法院認為適當者，亦得為第三審訴訟代理人。
民事訴訟法第466條之2第1項：
上訴人無資力委任訴訟代理人者，得依訴訟救助之規定，聲請第
三審法院為之選任律師為其訴訟代理人。